臺灣板橋地方法院刑事判決　　　　　　　96年度訴字第1697號
公　訴　人　臺灣板橋地方法院檢察署檢察官
被　　　告　甲○○
　　　　　　　　　　（另案於臺灣臺北監獄臺北分監執行中）
上列被告因違反毒品危害防制條例案件，經檢察官提起公訴（九
十六年度毒偵字第二四六五號），以及移送併案審理（臺灣板橋
地方法院檢察署九十六年度毒偵字第三五九八號、第四五０九號
），本院合議庭裁定由受命法官獨任進行簡式審判程序，判決如
下：
    主    文
甲○○施用第一級毒品，累犯，處有期徒刑壹年。扣案第一級毒
品海洛因包內之海洛因（合計餘驗淨重零點肆公克）均沒收銷
燬之；扣案包裝上揭毒品之外包裝袋個以及分裝袋伍個、摻食
吸管柒支均沒收之。又施用第二級毒品，累犯，處有期徒刑陸月
。扣案第二級毒品甲基安非他命肆包內之甲基安非他命（合計驗
餘毛重貳點零捌公克）均沒收銷燬之；扣案包裝上揭毒品之外
包裝袋肆個以及吸食器肆個、分裝勺支、分裝袋伍個、摻食吸
管柒支均沒收之。應執行有期徒刑壹年肆月。扣案第一級毒品海
洛因包內之海洛因（合計餘驗淨重零點肆公克）以及第二級毒
品甲基安非他命肆包內之甲基安非他命（合計驗餘毛重貳點零捌
公克）均沒收銷燬之；扣案包裝上揭毒品之外包裝袋共柒個以
及吸食器肆個、分裝勺支、分裝袋伍個、摻食吸管柒支均沒收
之。
    犯罪事實
一、甲○○前於民國九十年間因竊盜案件，經臺灣高等法院以九
    十一年度上易字第八０二號判處有期徒刑六月，如易科罰金
    ，以銀元三百元折算一日確定，於九十一年八月十三日易科
    罰金執行完畢（據此，本案構成累犯）。
二、甲○○於八十七年間因施用毒品案件，經臺灣屏東地方法院
    以八十七年度易字第七六五號裁定送勒戒處所觀察、勒戒後
    ，認有繼續施用毒品之傾向，經同院以同案號裁定令入戒治
    處所施以強制戒治，嗣因執行強制戒治成效及格，無繼續戒
    治之必要，同院乃以同案號裁定停止戒治，所餘期間付保護
    管束，於八十七年十二月十七日釋放出所，詎其保護管束期
    間內再施用第二級毒品安非他命而違反保護管束期間應遵守
    事項情節重大，經同院以同案號裁定撤銷停止戒治，再令入
    戒治處所施以強制戒治，於八十九年三月三十日戒治期滿釋
    放出所，並由同院以同案號判決免刑確定。復於前開強制戒
    治執行完畢釋放出所後五年內即九十四年間因施用第一級毒
    品及第二級毒品案件，經本院於九十五年十月二十五日以九
    十五年度訴字第二八七八號判處應執行有期徒刑十月，於九
    十六年一月十五日確定，於同年七月十三日入監服刑迄今（
    於本案不構成累犯）。
三、詎甲○○猶不知悔改，另基於反覆持續施用第一級毒品海洛
    因之包括犯意，自九十六年三月二十一日晚間十一時許起至
    同年六月八日某時許止，在臺北縣樹林巿東和街七十三號旨
    雲宮內、臺北縣樹林巿及林口鄉山上某處車內、臺北縣板橋
    巿滿平街八十四巷八十號住處內等處所，以將第一級毒品海
    洛因摻入香煙內點燃吸食之方式，多次施用第一級毒品海洛
    因，且平均每天施用一至二次。又基於反覆持續施用第二級
    毒品甲基安非他命之包括犯意，在同上期間及地點，以將第
    二級毒品甲基安非他命置入玻璃球內點火燒烤產生煙霧吸聞
    之方式，多次施用第二級毒品甲基安非他命，亦平均每天施
    用一至二次。嗣(一)先於九十六年三月二十二日上午十時許，
    為警在上址旨雲宮內查獲，當場起獲其所有供施用第二級毒
    品甲基安非他命所用之吸食器一個、分裝勺一支以及不含毒
    品成分之白粉一包（驗餘淨重０．０八公克）；(二)復於九十
    六年五月七日凌晨零時二十分許，為警在臺北縣板橋巿南雅
    南路一段一一三號菁鳥旅社二０七室內查獲；(三)又於九十六
    年六月八日中午十二時十分許，為警在臺北縣板橋巿滿平街
    八十四巷八十號旁停車場內查獲，並扣得其所有預備供施用
    之第一級毒品海洛因三包（合計驗餘淨重０．四公克）及第
    二級毒品甲基安非他命四包（合計驗餘毛重二．０八三公克
    ）、供施用第二級毒品甲基安非他命所用之分裝勺二支及吸
    食器三個、供施用第一級毒品海洛因暨第二級毒品甲基安非
    他命所用之分裝袋五個及摻食吸管七支；且均採集其尿液送
    驗結果，呈鴉片類及甲基安非他命類陽性反應，而得悉上情
    。
四、案經臺北縣政府警察局樹林分局報請臺灣板橋地方法院檢察
    署檢察官偵查起訴，以及移送併案審理，甲○○於本院準備
    程序中就被訴事實為有罪之陳述，經告知簡式審判程序之旨
    ，並聽取當事人之意見後，本院合議庭裁定由受命法官獨任
    進行簡式審判程序。
    理    由
一、經查：
  (一)被告甲○○對於在前述時間及地點多次施用第一級毒品海洛
    因及第二級毒品甲基安非他命等犯罪事實，迭於警詢、偵查
    中及本院審理時自白不諱，而其於九十六年三月二十二日上
    午十一時三十分許、同年五月七日上午九時三十分許、同年
    六月八日下午四時二十八分許分別為警採集尿液送臺灣檢驗
    科技股份有限公司以ＧＣ／ＭＳ氣相層析／質譜儀法確認檢
    驗結果，均呈甲基安非他命類及鴉片類陽性反應，有該公司
    出具之濫用藥物尿液檢驗報告三份、臺北縣政府警察局樹林
    分局毒品危害防制條例被移送者姓名暨代碼對照表一紙及臺
    北縣政府警察局板橋分局偵辦毒品危害防制條例案被移送人
    姓名及代碼對照表二件附卷可稽；又扣案如犯罪事實欄(三)所
    示之白粉三包及透明結晶四包，經送鑑驗結果，分別檢出含
    第一級毒品海洛因成分（合計驗餘淨重０‧四公克）、第二
    級毒品甲基安非他命成分（合計驗餘毛重二．０八三公克）
    ，有法務部調查局九十六年八月三日調科壹字第０九六二三
    ０五九四七０號鑑定書及臺灣檢驗科技股份有限公司出具之
    濫用藥物檢驗報告各一件在卷供參，所含毒品成分與被告尿
    液中驗出之毒品反應一致；此外，另有被告所有供施用第二
    級毒品甲基安非他命所用之吸食器四個、分裝勺三支以及供
    施用第一級毒品海洛因暨第二級毒品甲基安非他命所用之分
    裝袋五個、摻食吸管七支扣案可資佐證，足認被告自白確與
    事實相符。
  (二)再按毒品危害防制條例於九十二年七月九日修正公布，自九
    十三年一月九日施行，其中第二十條、第二十三條將施用毒
    品之刑事處遇程序，區分為「初犯」及「五年內再犯」、「
    五年後再犯」。依其立法理由之說明：「初犯」，經觀察、
    勒戒或強制戒治後，應為不起訴處分或不付審理之裁定；經
    觀察、勒戒或強制戒治執行完畢釋放後，「五年內再犯」者
    ，因其再犯率甚高，原實施之觀察、勒戒及強制戒治既已無
    法收其實效，爰依法追訴或裁定交付審理。至於經觀察、勒
    戒或強制戒治執行完畢釋放後，「五年後再犯」者，前所實
    施之觀察、勒戒或強制戒治已足以遮斷其施用毒品之毒癮，
    為期自新及協助其斷除毒癮，仍適用「初犯」規定，先經觀
    察、勒戒或強制戒治之程序。從而，依修正後之規定，僅限
    於「初犯」及「五年後再犯」二種情形，始應先經觀察、勒
    戒或強制戒治程序。倘被告於五年內已再犯，經依法追訴處
    罰，縱其第三次（或第三次以上）再度施用毒品之時間，在
    初犯經觀察、勒戒或強制戒治執行完畢釋放五年以後，已不
    合於「五年後再犯」之規定，且因已於「五年內再犯」，顯
    見其再犯率甚高，原實施觀察、勒戒或強制戒治，已無法收
    其實效，即應依該條例第十條處罰，最高法院九十五年度第
    七次刑事庭會議意旨參照。查被告前於八十七年間因施用毒
    品案件，經臺灣屏東地方法院以八十七年度易字第七六五號
    裁定送勒戒處所觀察、勒戒後，認有繼續施用毒品之傾向，
    經同院以同案號裁定令入戒治處所施以強制戒治，嗣因執行
    強制戒治成效及格，無繼續戒治之必要，同院乃以同案號裁
    定停止戒治，所餘期間付保護管束，於八十七年十二月十七
    日釋放出所，詎其保護管束期間再施用第二級毒品安非他命
    而違反保護管束期間應遵守事項情節重大，經同院以同案號
    裁定撤銷停止戒治，再令入戒治處所施以強制戒治，於八十
    九年三月三十日戒治期滿釋放出所，並由同院以同案號判決
    免刑確定；復於九十四年間因施用第一級毒品及第二級毒品
    案件，經本院於九十五年十月二十五日以九十五年度訴字第
    二八七八號判處應執行有期徒刑十月，於九十六年一月十五
    日確定等事實，併有臺灣高等法院被告前案紀錄表一件存卷
    足憑。是被告於八十七年間初犯施用毒品罪，經送觀察、勒
    戒及強制戒治執行完畢釋放出所後，五年內即九十四年間再
    犯施用毒品罪而遭法院判處徒刑確定，是其此次又犯施用第
    一級毒品及第二級毒品罪部分，仍應依法追訴處罰。
  (三)綜上，被告於強制戒治執行完畢釋放出所後五年內再度施用
    毒品而為法院判處徒刑後，更犯本案施用第一級毒品及第二
    級毒品等犯行均堪認定，應予依法論罪科刑。
二、核被告所為，係犯毒品危害防制條例第十條第一項之施用第
    一級毒品罪及同條第二項之施用第二級毒品罪。其施用第一
    級毒品海洛因前、後非法持有第一級毒品海洛因之低度行為
    ，以及施用第二級毒品甲基安非他命前、後非法持有第二級
    毒品甲基安非他命之低度行為，應分別為其施用各該毒品之
    高度行為所吸收，均不另論罪。又海洛因、甲基安非他命屬
    具有成癮性、濫用性及對社會危害性之第一級毒品、第二級
    毒品，是核施用該毒品行為之本質即有反覆及持續實施之特
    性；而本案被告自九十六年三月二十一日晚間十一時許起至
    同年六月八日某時許止，在臺北縣樹林巿東和街七十三號旨
    雲宮內、臺北縣樹林巿及林口鄉山上某處車內、臺北縣板橋
    巿滿平街八十四巷八十號住處內等處所，分別多次施用第一
    級毒品海洛因及第二級毒品甲基安非他命，且平均每天施用
    一至二次，其施用毒品之時空密切接近，方法亦相同，顯然
    已施用成習、難以斷絕，應係分別基於包括犯意而反覆持續
    為之，是於刑法評價上，應成立集合犯而各論以包括一罪。
    至原公訴意旨雖僅敘及被告於九十六年三月二十一日晚間十
    一時許，分別施用第一級毒品海洛因及第二級毒品甲基安非
    他命等犯行，而未將其自九十六年三月二十一日晚間十一時
    許起至同年六月八日某時許止，其餘各次施用第一級毒品海
    洛因及第二級毒品甲基安非他命等犯罪行為敘入公訴事實，
    惟其此部分行為與檢察官提起公訴之犯罪事實既有集合犯之
    包括一罪關係，應為起訴效力所及，且經檢察官移送併案審
    理（臺灣板橋地方法院檢察署九十六年度毒偵字第三五九八
    號、第四五０九號），本院自應併予審究。被告所犯上揭二
    罪間，犯意各別，罪名有異，應予分論併罰。又被告前於九
    十年間因竊盜案件，經臺灣高等法院以九十一年度上易字第
    八０二號判處有期徒刑六月，如易科罰金，以銀元三百元折
    算一日確定，於九十一年八月十三日易科罰金執行完畢，有
    臺灣高等法院被告前案紀錄表一件在卷足憑，其於五年內再
    犯本案有期徒刑以上之罪，為累犯，應依刑法第四十七條第
    一項規定加重其刑。爰審酌被告前已因施用毒品，經獲得不
    起訴處分之寬典，仍不能戒除毒癮，再次漠視法令禁制而犯
    本罪，顯見其自制能力甚低，惟其施用毒品所生危害，實以
    自戕身心健康為主，對於他人生命、身體、財產等法益，尚
    無明顯而重大之實害，兼衡其施用毒品之次數以及犯罪後坦
    承犯行之良好態度等一切情狀，分別量處如主文所示之刑，
    並定應執行刑，以資懲儆。
三、扣案如犯罪事實欄(三)所示第一級毒品海洛因三包內之海洛因
    （合計驗餘淨重０．四公克）及第二級毒品甲基安非他命四
    包內之甲基安非他命（合計驗餘毛重二．０八三公克），分
    別為本案查獲之第一級毒品及第二級毒品，不問屬於犯人與
    否，均應依毒品危害防制條例第十八條第一項前段規定沒收
    銷燬之。而扣案包裝上揭毒品之外包裝袋共七個，係用以包
    裹毒品，具防止裸露、逸出及潮濕之功用，便於攜帶施用，
    係預備供被告施用第一級毒品及第二級毒品所用之物，且經
    被告自承確屬其所有，皆應依刑法第三十八條第一項第二款
    規定併予宣告沒收。又扣案如犯罪事實欄(一)所示之吸食器一
    個、分裝勺一支及犯罪事實欄(三)所示之分裝勺二支、吸食器
    三個，均係被告所有供施用第二級毒品甲基安非他命所用之
    物，另扣案如犯罪事實欄(三)所示之分裝袋五個及摻食吸管七
    支，則係被告所有供施用第一級毒品海洛因暨第二級毒品甲
    基安非他命所用之物，皆據其陳明無訛，應併依刑法第三十
    八條第一項第二款規定宣告沒收之。至扣案如犯罪事實欄(一)
    所示之白粉一包，經送法務部調查局鑑定結果，未檢出含法
    定毒品成分，有該局九十六年四月七日調科壹字第０九六二
    三０三二二二０號鑑定書一份在卷可考，既非違禁物，亦與
    本案被告施用毒品犯行無涉，故不予宣告沒收，附此敘明。
據上論斷，應依刑事訴訟法第二百七十三條之一第一項、第二百
九十九條第一項前段，毒品危害防制條例第十條、第十八條第一
項前段，刑法第十一條前段、第四十七條第一項、第三十八條第
一項第二款、第五十一條第五款，判決如主文。
本案經檢察官張瑞娟到庭執行職務。
中　　華　　民　　國　　96　　年　　8 　　月　　27　　日
                  刑事第七庭  法　官  王　瑜　玲
上列正本證明與原本無異。
如不服本判決，應於判決送達後10日內敘明上訴理由，向本院提
出上訴狀（應附繕本），上訴於臺灣高等法院。
中　　華　　民　　國　　96　　年　　8 　　月　　28　　日
                                  書記官  陳  香  君
附錄本案論罪科刑法條全文：
毒品危害防制條例第十條
施用第一級毒品者，處六月以上五年以下有期徒刑。
施用第二級毒品者，處三年以下有期徒刑。
